【裁判字號】    95,竹簡,169
【裁判日期】    950418
【裁判案由】    損害賠償
【裁判全文】
臺灣新竹地方法院民事簡易判決         95年度竹簡字第169號
原      告  戊○○
被      告  甲○○
            丙○○
兼前列二人
共同訴訟代  乙○○
理人        丁○○
上列當事人間損害賠償事件，本院於民國95年4月4日言詞辯論終
結，判決如下：
    主      文
被告應連帶給付原告新台幣貳萬柒仟零肆拾陸元，及自民國九十
四年十二月十七日起至清償日止，按年息百分之五計算之利息。
原告其餘之訴駁回。
訴訟費用由被告連帶負擔百分之十四，餘由原告負擔。
本判決原告勝訴部分得假執行。
    事實及理由
一、原告主張：兩造係鄰居關係，於民國（下同）94年8 月12日
    20時45分許，被告4 人基於傷害之故意，至原告住家將原告
    拖出聯手圍毆，致原告受有頭部外傷多處挫傷、頸部瘀傷、
    右上臂、左手肘擦挫傷及左側第10肋骨骨折之傷害。被告等
    上開故意傷害之行為，業經本院以94年度竹簡字第1007號傷
    害案各判處被告拘役15日在案，原告並因此支出醫藥費新臺
    幣（下同）2,046元，精神上並受有痛苦，請求精神慰撫金
    200,000元，爰依侵權行為之法律關係，提起本件訴訟，並
    聲明求為被告應連帶給付原告202,046元，及自起訴狀繕本
    送達翌日起至清償日止，按年息百分之5計算之利息等語。
二、被告則以：兩造雖為鄰居但相處不睦，原告多次縱容其所飼
    養之流浪狗至被告新居庭院及門前大便，復責怪被告新房門
    柱對到其家門，恐影響其家運。94年6 月27日12時許，原告
    更攜帶類似小鐵棍物至被告丁○○家門前敲路邊車，刻意製
    造衝突而意圖引誘被告等人至其家門前錄影監視器範圍內，
    並以言語與肢體碰撞欲引誘被告先動手，惟因被告強烈克制
    而未發生衝突。同年8 月12日下午，因原告妻中傷被告母親
    一事，被告母親委請里長黃文清至原告家中調解，被告兄弟
    4人於當日晚上8時許下班回家後獲悉前情而前往原告家中了
    解，詎按門鈴後原告一出現就出手扭抓被告乙○○衣領並揮
    拳毆打，被告丙○○、丁○○見狀才上前欲制止，原告轉而
    扭打被告丁○○並推擠，其餘被告轉而架開二人，原告倒地
    後回屋，前後時間約9 秒。被告母親此時氣憤怒罵被告等人
    並要被告回家，詎原告竟於此時再度衝出朝被告之母後腦重
    擊二拳，被告等人見狀才又義憤填膺與原告扭打在一起，前
    後時間約6 秒。後原告再次回屋內持高爾夫球桿衝出，惟被
    里長黃文清制止，而警方隨後即到場。被告對本件衝突發生
    深感遺憾，亦願與原告和解，惟原告請求200,000 元天價之
    損害賠償，實抓住被告不欲留下前科之心態，惡意關閉調解
    大門等語，資為抗辯。並聲明：原告之訴駁回。
三、本院之判斷：
（一）查兩造相鄰而居，於94年8 月12日晚上，訴外人即新竹市
      東區文華里里長黃文清受被告之母洪寶貴之託至原告家中
      調解紛爭，被告等人欲了解協調情形，而同至新竹市○○○街48號原告住處按電鈴，詎黃文清與原告出來應門後，
      原告即先出手推打被告乙○○，旋與被告乙○○互毆，被
      告甲○○、丙○○、丁○○見狀亦參與圍毆原告，致原告
      受有頭部外傷多處挫傷、頸部瘀傷、右上臂、左手肘擦挫
      傷及左側第10肋骨骨折之傷害，經本院以94年度竹簡字第
      1007號傷害刑事事件各處被告拘役15日（尚未確定）等事
      實，業據證人黃文清到庭證述明確，並經本院當庭勘驗原
      告所提出之事發當時監視錄影光碟，核與證人黃文清證述
      情節相符，製有勘驗筆錄在卷可資佐證，復經本院依職權
      調閱前開刑事卷宗查核屬實，被告對此亦不爭執，堪認原
      告主張其受被告等人不法侵害致受傷為真。至原告雖主張
      其並未動手，在案發過程中完全處於被壓制毆打之處境云
      云，並提出翻錄自監視錄影畫面之定格列印照片5紙為證
      。惟查，前揭照片既係翻印自監視錄影光碟之定格照片，
      自以監錄全部過程之光碟較能窺見事發經過全貌，應以本
      院當庭勘驗光碟結果較為真實，而不能僅憑原告截取光碟
      內容中有利於己之一、二幕情節照片為認定依據，況原告
      上開主張，亦與證人黃文清證述情節不符，是綜上各情，
      應認原告上開主張為避重就輕之詞，不足採信。
（二）按因故意或過失，不法侵害他人之權利者，負損害賠償責
      任；數人共同不法侵害他人之權利者，連帶負損害賠償責
      任，民法第184條第1項前段、第185條第1項前段分別定有
      明文。又不法侵害他人之身體、健康、名譽或自由者，被
      害人雖非財產上之損害，亦得請求賠償相當之金額，同法
      第195條第1項前段亦有明定。本件被告上開毆打原告之行
      為，造成原告受有頭部外傷多處挫傷、頸部瘀傷、右上臂
      、左手肘擦挫傷及左側第10肋骨骨折之傷害，已如前述，
      是原告主張被告應連帶對其負侵權行為損害賠償責任，自
      屬有據，茲就原告之求償數額是否允當，論述如下：
  １、原告請求被告連帶賠償醫藥費用2,046元部分：原告主張
      其因被告之毆傷行為，共支出醫藥費用2,046元，業據提
      出行政院衛生署新竹醫院收據2紙為證，被告對此亦不爭
      執，是原告此部分請求，自應准許。
  ２、精神慰撫金200,000 元部分：查非財產上損害之賠償，兼
      有私法上制裁、填補精神上損害及慰撫痛苦等機能，是其
      數額如何始為相當，自得由法院斟酌雙方身分資力與加害
      程度，及其他各種情形核定相當之數額決定之，最高法院
      19年上字第1613號、51年臺上字第223 號等判例意旨可資
      參照。爰審酌兩造乃係鄰居，本應守望相助，和睦相處，
      卻因細故積怨終至拳腳相向，而被告等人均為大學畢業，
      居社會要職，竟圍毆原告受有前揭傷害，可認原告之精神
      遭受一定之痛苦，其請求被告精神賠償，尚非無據，本院
      斟酌本件傷害係因原告率先動手，及原告受傷害程度、兩
      造之身分、地位、經濟能力，認原告請求之精神慰撫金
      200,000元，顯屬過高，應酌減為25,000元，始為適當，
      逾此範圍，即無理由，應予以駁回。
（三）綜上所述，原告本於侵權行為法律關係，請求被告連帶給
      付在27,046元（25,000＋2,046＝27,046）範圍內，為有
      理由。又原告以起訴狀繕本送達代替催告，就上開數額請
      求被告給付自起訴狀繕本送達（94年12月16日）翌日起至
      清償日止，按法定利率核算利息，亦屬正當，爰併予准許
      。至原告逾上開數額部分之請求，為無理由，應予駁回。
（四）本判決所命給付金額未逾500,000元，爰依民事訴訟法第
      389條第1項第5款規定，依職權宣告假執行。
四、據上論結，本件原告之訴，為一部有理由，一部無理由，依
    民事訴訟法第436條第2項、第79條、第389條第1項第5款，
    判決如主文。
中    華    民    國    95    年    4     月    18    日
                  新竹簡易庭    法  官  楊明箴
以上正本係照原本作成。
如對本判決上訴，須於判決送達後20日內向本院提出上訴狀。
中    華    民    國    95    年    4     月    18    日
                                書記官  許麗汝


司法院資訊處製作；財團法人民間司法改革基金會備份。
